臺灣高等法院民事判決
109年度勞上易字第126號
上  訴  人  張一德  
訴訟代理人  何佩珊律師
上  訴  人  台灣永旺信用卡股份有限公司

法定代理人  竹村泉一
訴訟代理人  陳佩慶律師
            張雲翔律師
            沈以軒律師
上  一  人
複 代理 人  陳建同律師

上列當事人間請求給付資遣費等事件，兩造對於中華民國109年8
月13日臺灣臺北地方法院108年度勞訴字第254號第一審判決分別
提起上訴，上訴人張一德並為訴之追加，本院於110年5月4日言
詞辯論終結，判決如下：
    主      文
一、原判決關於駁回上訴人乙○○下列第二項之訴部分，暨訴訟費
    用之裁判均廢棄。
二、上訴人台灣永旺信用卡股份有限公司應再提繳新臺幣伍仟柒
    佰伍拾元至上訴人乙○○之勞工退休金專戶。
三、乙○○其餘上訴駁回。
四、台灣永旺信用卡股份有限公司上訴駁回。
五、上訴人台灣永旺信用卡股份有限公司應另開立非自願離職證
    明書予上訴人乙○○。
六、第一、二審（含追加之訴部分）訴訟費用，由上訴人台灣永
    旺信用卡股份有限公司負擔十分之三，餘由上訴人乙○○負擔
    。
    事實及理由
壹、程序方面：
    按訴之變更或追加，非經他造同意，不得為之。但請求之基
    礎事實同一者，不在此限。民事訴訟法第446條第1項但書、
    第255條第1項第2款定有明文。經查上訴人乙○○（下稱乙○○
    ）於原審請求上訴人台灣永旺信用卡股份有限公司（下稱永
    旺公司）給付資遣費等，經原審判決如附表一所示。兩造各
    自聲明不服提起上訴，乙○○復於本院追加請求永旺公司應開
    立非自願離職證明書，有民事上訴理由狀可稽（見本院卷第
    69至91頁）。核其追加之訴，仍係就乙○○遭永旺公司資遣之
    同一基礎事實為請求，訴訟證據及資料具有同一性，可於本
    院審理程序中加以利用，其追加合法，應予准許。
貳、實體方面：
一、乙○○主張：伊於民國（下同）95年6月21日起受僱於永旺公
    司擔任債權管理部副理，嗣因表現優異，依序晉升至經理、
    協理，並於99年4月27日經指派為董事。惟永旺公司於
　　108年3月26日公告終止業務，於108年4月26日通知伊不續聘
    ，並以兩造間自99年4月27日起為委任關係為由，給付伊資
    遣費新臺幣（下同）15萬3,528元及董事離職金32萬5,002元
    。惟兩造間為勞動關係，永旺公司尚應給付伊如附表二至五
    所示㈠部分即資遣費差額、特別休假未休工資差額、失業給
    付、應提繳退休金差額，總計為108萬6,150元。爰依勞工退
    休金條例第12條、第14條、勞動基準法（下稱勞基法）第38
    條第4項、就業保險法第16條規定，求為判命永旺公司應給
    付伊108萬6,150元本息等語（原審判決如附表一所示，兩造
    就其敗訴部分分別聲明不服提起上訴，乙○○並於本院為訴之
    追加）。並上訴、追加及答辯聲明如附表七所示。
二、永旺公司則以：乙○○經永旺公司董事會決議始擔任業務推展
    本部長，自99年4月27日起擔任永旺公司董事兼業務推廣本
    部長即協理，經選任為董事後簽有董事願任同意書，嗣於10
    8年6月21日因董事及業務推展本部長（即協理）任期屆滿而
    終止。乙○○就其於董事兼任本部長之職務，具有獨立決策權
    限，兩造間自屬委任關係。兩造間委任關係既因乙○○之職務
    任期屆滿而終止，永旺公司自無須給付資遣費、特別休假未
    休工資、失業給付或提繳退休金。縱認乙○○擔任本部長職務
    係屬勞工，惟永旺公司業已給付乙○○特別休假未休工資1萬3
    ,293元、資遣費15萬3,528元、優給離職金32萬5,002元，具
    有結清董事兼任本部長職務年資之資遣費性質。永旺公司為
    乙○○提繳退休金16萬2,774元，合計溢繳9,550元。乙○○未向
    公立就業服務機構辦理求職登記，亦未證明自求職登記之日
    起14日內，公立就業服務機構無法推介就業或安排職業訓練
    ，自無從請求失業給付等語，資為抗辯。並上訴聲明：㈠原
    判決不利於永旺公司部分廢棄。㈡上開廢棄部分，乙○○於第
    一審之訴駁回。答辯聲明：㈠上訴及追加之訴均駁回。㈡如受
    不利判決，願供擔保請准宣告免為假執行。
三、兩造不爭執之事項：
  ㈠乙○○於95年6月21日起受僱於永旺公司，擔任債權管理部副理
    ，嗣後晉升為經理、協理，自99年4月27日起擔任董事兼經
    理，99年6月8日起擔任董事兼本部長即協理等職務，嗣於10
    8年6月21日因董事任期屆滿解除董事職務，最後報酬為每月
    15萬5,000元，勞保投保金額為4萬5,800元。
  ㈡永旺公司曾以乙○○任職13年、其中自95年6月21日起至99年4
    月26日止計3.85年為勞工身分為由，給付乙○○如附表二所示
    資遣費15萬3,528元。永旺公司復以乙○○自99年4月27日起至
    108年6月21日止計9.15年為董事身分為由，給付乙○○優給退
    職金32萬5,002元、以及如附表三所示特別休假未休工資1萬
    3,293元。另自95年6月起至108年4月為乙○○提繳退休金如附
    表五所示。
四、兩造爭執要點為：乙○○自99年4月27日起至108年6月21日止
    ，與永旺公司間為勞動關係或委任關係？乙○○得否請求永旺
    公司給付資遣費差額77萬6,472元、特別休假未休工資差額1
    萬2,540元、失業給付24萬7,320元、再提繳退休金4萬9,818
    元，並開立非自願離職證明書？茲就兩造爭點及本院得心證
    理由分述如下：
  ㈠按勞動契約之本質，係當事人之一方，在從屬於他方之關係
    下提供勞務，以獲取他方給付之報酬。其主要內涵則在於受
    僱人對於雇主通常具有人格從屬性、經濟從屬性、組織從屬
    性，與單純受委託處理一定之事務，且通常就該事務之執行
    ，具有獨立之裁量權之委任關係不同。凡在人格上、經濟上
    及組織上從屬於雇主，對雇主之指示具有規範性質之服從，
    為勞動契約。反之，如受託處理一定之事務，得在委任人所
    授權限範圍內，自行裁量決定處理一定事務之方法，以完成
    委任之目的，則屬於委任契約。
　㈡乙○○主張兩造自99年4月27日起至108年6月20日止為勞動關係
    云云，永旺公司則辯稱該期間為委任關係云云。經查永旺公
    司給付乙○○之本部長薪資與董事酬勞如附表六所示，其中本
    部長薪資自95年6月21日起核發至108年6月20日止，有永旺
    公司製作之「部門主管與董事薪酬拆分」影本可稽（見原審
    調解卷第55頁、以下就乙○○於該期間內所擔任非「董事」之
    職務，均稱為本部長）。茲就乙○○自99年4月
　　27日起至108年6月21日止所擔任本部長與董事職務性質分述
    如下：
　⒈擔任本部長部分：　
    ⑴人格從屬性部分：
　    ①永旺公司每月均預先為乙○○與一般員工排定次月份出
　　勤計劃，經確認後於公佈欄公告，有108年1月至6月份出勤
    計畫表影本可證（見原審卷第408至419頁）。乙○○每日上下
    班均須刷門禁卡，有105年11月份「遲到、早退、請假、休
    假變更申請單」影本可查（見原審卷第369頁）。乙○○因公
    外出或因其他原因未刷門禁卡時，應補登出勤記錄，有106
    年1月20日「未刷門禁卡申請確認單」、106年4月11日「未
    刷門禁卡申請確認單」影本可稽（見原審卷第370頁）。乙○
    ○必須先提出申請始得為特別休假，有106年7月7日、106年1
    0月19日特別休假請假申請表影本可憑（見原審卷第371頁）
    。則據此足證乙○○請假、調班、公差及外出均須經永旺公司
    同意，乙○○接受永旺公司之人事監督與管理，並親自提供勞
    務，與一般員工相同，兩造間就本部長職務部分顯然具有人
    格從屬性，不因乙○○兼任董事而異。乙○○此部分主張，即屬
    有據。
　　  ②永旺公司雖辯稱：所謂請假申請單為公司早期措施，後
    期採用門禁卡制，乙○○即無須刷卡，永旺公司對乙○○亦無任
    何請假、遲到、曠職、全勤等管理措施。乙○○可能是因為基
    層人員出身，仍保有勞工出勤紀錄申請的習慣，始自行記載
    「遲到、早退、請假、休假變更申請單」，將其行程知會永
    旺公司而已云云，固據其提出線上刷卡請假系統影本為憑（
    見原審卷第38至44頁）。經查永旺公司既然制定出勤計畫表
    並要求乙○○遵循，顯然屬於對乙○○實施人事監督與管理之措
    施，否則乙○○豈有填寫上開申請單之必要。且乙○○兼任擔任
    董事職務部分，雖與永旺公司間為委任關係而無人格從屬性
    （詳如後述），故乙○○就董事職務部分雖然無須刷卡，但據
    此不足以證明就本部長職務部分與永旺公司亦為委任關係。
    是永旺公司所辯，並不足採。
　⑵經濟從屬性部分：
　　經查乙○○自95年6月21日起受僱於永旺公司，至108年6月
　　21日離職止，永旺公司給付乙○○之本部長薪資與董事酬勞如
    附表六所示，有永旺公司製作之「部門主管與董事薪酬拆分
    」影本可稽（見原審調解卷第55頁），並為兩造所不爭執。
    則據此足證乙○○每月領取金額之結構，包括自95年6月21日
    起至108年6月21日止之本部長薪資，以及自99年6月8日起至
    108年6月21日止兼任董事之酬勞，且本部長薪資為
　　6萬4,600元以上至7萬9,755元不等，不能認為係屬高薪，亦
    未因兼任董事而減少。至於乙○○同時兼任董事並領有報酬，
    惟乙○○仍然依永旺公司組織體系與其餘員工分工合作，從屬
    於永旺公司之組織而依其本部長職務提供勞務，並不因兼任
    董事增加職務而異。從而應認為乙○○擔任本部長職務部分，
    係為永旺公司而非為自己之營業目的而提供勞務，故兩造間
    具有經濟從屬性。
　⑶組織從屬性部分：
　　乙○○所負責管理之業務推展本部規劃部門中期經營計畫或部
    門年度計畫事項，均須經總經理核准後方可執行，下轄之債
    權管理部每月申請法務費用超過1萬元以上之簽呈，亦僅可
    批示且須會簽其他部門單位，最終由總經理核決後方可執行
    ，且本部長、部長及室長職位之人事考核、正職員工之採用
    、加薪及獎賞均由總經理決定，乙○○對所管理之部門人員亦
    無異動的權限，本部長、部長及室長職位之任免、異動及懲
    戒均由董事會決定，有永旺公司職務權限規程影本可稽（見
    原審卷第387至393頁）。則據此足證乙○○於永旺公司之職稱
    雖為本部長，並被授予若干權限，但就事務之處理仍須經其
    上司即總經理之許可，總經理始為最後決策者，乙○○並非決
    策者，亦無獨立之裁量權。乙○○對於永旺公司之業務決策與
    督導既無獨立指揮、決策、管理權限，兩造間即屬具有組織
    從屬性。永旺公司雖辯稱：乙○○就永旺公司對外之契約、回
    覆函文等文件之簽署，亦經常有代理永旺公司總經理用印決
    定之權限云云，固有公司印章用印申請表、一般合約內容確
    認清單、增補合約書、卡友優惠商店開發報告書、合作備忘
    錄、永旺公司函文、乙○○覆核確認總經理於國內外公差期間
    費用資料影本可稽（見原審卷第46至50、62至72、74至99頁
    ）。經查依上開文書所示，乙○○僅就部分日常庶務代理總經
    理為一定行為，並未因此而與總經理同屬於組織上發令指揮
    之高端階級，乙○○仍然與一般主管及員工居於平行關係，是
    據此不足以證明兩造間欠缺組織從屬性。永旺公司所辯，即
    不足採。
　⑷從而乙○○自95年6月21日受僱於永旺公司起至108年6月21日離
    職止，就擔任本部長職務部分，在人格上、經濟上及組織上
    完全從屬於永旺公司，對永旺公司之指示具有規範性質之服
    從，兩造間之關係即為勞動契約。乙○○此部分主張，應屬有
    據。永旺公司辯稱：乙○○擔任本部長職務部分亦為委任關係
    云云，並不足採。
　⒉擔任董事部分：
　　按公司法第192條第5項規定：「公司與董事間之關係，除公
    司法另有規定外，依民法關於委任之規定。」。經查乙○○自
    99年4月27日起至108年6月21日止，經永旺公司依公司法第1
    92-1條規定選任為董事並兼任本部長，有乙○○簽署之董事願
    任同意書影本（見原審卷第32至第37頁）、永旺公司104年
    第6屆第15次董事會審議簽呈及董事會議事錄影本可稽（見
    本院卷第213至220頁）。則依上規定，兩造間就乙○○擔任董
    事職務部分，屬於委任關係。是永旺公司此部分主張，應屬
    有據。乙○○辯稱：伊僅為受永旺公司指示擔任董事，宛如掛
    名及橡皮圖章，故該部分職務部分亦為勞動關係云云，並不
    足採。　　
  ㈢兩造間就乙○○擔任本部長職務部分為勞動關係（下稱系爭勞
    動契約），就擔任董事職務部分為委任關係，已如前述。則
    乙○○僅得就擔任本部長職務部分，基於系爭勞動契約向永旺
    公司有所請求。至於乙○○擔任董事職務部分，無從基於系爭
    勞動契約向永旺公司為請求，合先敘明。經查系爭勞動契約
    業經永旺公司依勞基法第11條第1款規定資遣乙○○而告終止
    ，茲分述如下：
　⒈永旺公司於107年間依集團經營策略考量，決定終止在我國信
    用卡業務，有業務終止計畫影本可稽（見本院卷第269至
　　290頁）。乙○○主張：永旺公司因終止業務，董事長甲○○○、
    總經理高橋明於108年4月26日向乙○○預告將予資遣，乙○○因
    此向永旺公司申請謀職假10日等語，業據其提出日期一覽表
    影本為證（見原審卷第420頁）。永旺公司雖不爭執系爭勞
    動契約業於108年6月21日終止，但否認資遣乙○○，並辯稱：
    乙○○係自請離職，並非遭永旺公司資遣云云。則乙○○就此即
    應舉證證明永旺公司曾對乙○○為資遣之意思表示，系爭勞動
    關係始告終止。
　⒉按當事人因妨礙他造使用，故意將證據滅失、隱匿或致礙難
    使用者，法院得審酌情形認他造關於該證據之主張或依該證
    據應證之事實為真實。民事訴訟法第228條之1第1項定有明
    文。經查乙○○業於109年5月7日具狀向原審聲請命永旺公司
    提出乙○○於108年5月份、6月份申請謀職假及特休假之核准
    請假紀錄，以證明永旺公司確曾於108年4月26日預告資遣乙
    ○○，乙○○始申請謀職假10日即108年5月23、24日、30日、31
    日、6月5日、6月6日、6月10日、6月11日、6月17日、6月18
    日等情，有民事綜合言詞辯論意旨總狀可憑（見原審卷第34
    9頁）。嗣經本院於110年2月26日命永旺公司提出乙○○於108
    年5月份、6月份之請假紀錄（見本院卷第205頁），永旺公
    司始辯稱將於110年7月終止在臺灣之業務服務，於陸續撤除
    業務之過程中，並未保存留置上開文書等語，有民事上訴理
    由㈢狀可按（見本院卷第211-2頁）。本院於110年3月17日準
    備程序中命兩造就此表示意見，乙○○主張依民事訴訟法第34
    5條第1項規定，應認為乙○○關於遭資遣之主張為真正等語。
    永旺公司則辯稱因即將結束營業撤出臺灣，上開文書業經銷
    毀等語，有準備程序筆錄可稽（見本院卷第224、225頁）。
    永旺公司復於110年4月26日具狀陳稱，已於109年11月30日
    銷毀與乙○○相關之紀錄文件，有民事陳報狀、109年12月22
    日鐵山文件儲存服務股份有限公司文件銷毀證明與監銷流程
    照片影本可查（見本院卷第265至295頁）。從而本院審酌上
    開一切情狀，認為永旺公司於兩造已發生爭訟之情形下，未
    通知乙○○檢視，即於本件訴訟繫屬中銷毀與乙○○相關之紀錄
    文件，則依民事訴訟法第228條之1第1項規定，應認為乙○○
    關於請假紀錄之主張為真實，可資為認定「永旺公司確曾資
    遣乙○○、乙○○並因此申請謀職假」之證據。此外永旺公司既
    因即將結束營業而資遣乙○○，則解釋其真意應為依勞基法第
    11條第1款規定，因歇業而預告乙○○終止勞動契約。從而乙○
    ○主張：系爭勞動契約因遭永旺公司於108年4月26日預告資
    遣，而於108年6月21日終止等語，應屬有據。永旺公司辯稱
    ：乙○○係自請離職云云，並不足採。
　㈣茲就乙○○之下列請求分述如下：
  ⒈資遣費差額77萬6,472元部分：
  ⑴按勞工退休金條例第12條第1項規定：「勞工適用本條例之退
    休金制度者，適用本條例後之工作年資，於勞動契約依勞基
    法第11條……規定終止時，其資遣費由雇主按其工作年資，每
    滿1年發給1/2個月之平均工資，未滿1年者，以比例計給；
    最高以發給6個月平均工資為限，不適用勞基法第17條之規
    定。」。經查乙○○於擔任本部長期間，與永旺公司間為勞動
    關係，且系爭勞動契約經永旺公司依勞基法第11條第1款規
    定資遣乙○○而告終止，已如前述。則乙○○依上開規定請求永
    旺公司給付資遣費，即屬有據（至於金額之計算，詳如後述
    ）。
　⑵永旺公司自95年6月21日起至108年6月21日止，給付乙○○之本
    部長薪資與董事酬勞如附表六所示，有「部門主管與董事薪
    酬拆分」影本可稽（見原審調解卷第55頁），並為兩造所不
    爭執。則據此足證乙○○每月領取如附表六所示金額，包括本
    部長薪資及董事酬勞，既非如乙○○主張單純為本部長即協理
    薪資，亦非如永旺公司抗辯全部為董事報酬。則計算乙○○得
    請求永旺公司給付資遣費之平均工資，應依上開拆分表認定
    為本部長職務薪資7萬9,755元。從而乙○○自95年6月21日起
    至108年6月21日止總計服務年資為13年，以最高6基數計算
    ，得請求永旺公司給付資遣費47萬5,830元，扣除永旺公司
    已給付資遣費15萬3,528元後，尚得請求永旺公司給付差額3
    2萬5,002元（詳如附表二編號㈢所示）。逾此部分請求，則
    屬無據。
　⑶乙○○雖主張：伊受領永旺公司給付之金額全數為擔任本部長
    之薪資云云，固據其提出薪資表、薪資明細、存摺摘要、董
    監支領酬勞明細表及統計表影本為憑（見原審卷第394至
　　407頁）。經查依永旺公司104年至106年間報酬通知書影本
    所示（見原審調解卷第39至45頁），乙○○所領取者為董事報
    酬或月報酬，每年6月領取者為董事酬勞或年度業績報酬。
    且依永旺公司103年6月26日審議書、104年6月26日審議書、
    105年6月24日審議書、106年6月23日審議書、107年6月22日
    審議書、108年6月21日審議書之日文原文與中文譯文影本（
    見原審卷第256至268、276至288頁）所示，永旺公司依上開
    審議書核給董事報酬、業績報酬予乙○○，其金額與乙○○實際
    領取之金額一致，則據此益證乙○○所領取之金額，包括本部
    長薪資與董事報酬。是乙○○此部分主張，即屬無據。永旺公
    司雖辯稱：依上開審議書所示，乙○○所領取之金額，全部為
    董事報酬云云。惟依乙○○所提出、永旺公司所製作之上開薪
    資表、薪資明細影本所示，則又記載其每月給付乙○○之金額
    為「基本薪資」，是據此亦不足以證明永旺公司所給付乙○○
    之金額全部為董事報酬。永旺公司此部分所辯，亦不足採。
    　
  ⑷永旺公司雖辯稱：乙○○擔任董事期間9.15年，永旺公司已給
    付乙○○優給離職金32萬5,002元，其性質等同資遣費，故無
    須再給付遣費云云。經查乙○○同時擔任董事與本部長，領有
    如附表六所示本部長薪資與董事酬勞，已如前述。而依永旺
    公司所製作之「支給明細」影本所示（見原審調解卷第53頁
    ），業已分別載明優給退職金為上開32萬5,002元、勞工資
    遣費為15萬3,527元，足證上開32萬5,002元為董事退職金。
    又依永旺公司所製作之「董事乙○○先生卸任/離職說明」影
    本所示（見原審調解卷第53、57頁），其中「優給方式」欄
    亦載明上開32萬5,002元為「董事離職金」，並與「勞工資
    遣費」15萬3,528元分項並列，益證上開32萬5,002元為董事
    退職金。永旺公司雖辯稱：上開支付明細並未特定該32萬5,
    002元為乙○○擔任董事職務之退職金云云。惟上開支付明細
    既已將董事離職金與勞工資遣費分別記載，足證永旺公司給
    付上開32萬5,002元予乙○○，係基於乙○○所擔任董事職務部
    分所為給付，與乙○○所擔任本部長職務部分所應給付之資遣
    費顯然不同，否則無須分別記載。至於上開「董事乙○○先生
    卸任/離職說明」末端雖載明：「本人已了解計算方式，並
    清楚是以董事身分卸任並離職，勞退公司提撥及年假為公司
    優給，並領取等同資遣費之離職金。」（見原審調解卷第57
    頁），惟據此僅足以證明永旺公司計算乙○○於卸任董事職務
    後之離職金，但不足以證明該離職金即為乙○○擔任本部長期
    間之資遣費。是永旺公司辯稱無須再給付乙○○資遣費云云，
    並不足採。
  ⒉特別休假未休工資差額1萬2,540元部分：
  ⑴按105年12月21日公布修正前勞基法第38條規定：「勞工在同
    一雇主或事業單位，繼續工作滿一定期間者，每年應依下列
    規定給予特別休假：……三、5年以上10年未滿者14日。四、1
    0年以上者，每1年加給1日，加至30日為止。」，第39條前
    段規定：「第36條所定之例假、第37條所定之休假及第38條
    所定之特別休假，工資應由雇主照給。」。105年12月
　　21日公布修正、106年1月1日生效之勞基法第38條第4項規定
    ：「勞工之特別休假，因年度終結或契約終止而未休之日數
    ，雇主應發給工資。」。107年1月31日公布修正、107年3月
    1日生效之勞基法第38條第1項規定：「勞工在同一雇主或事
    業單位，繼續工作滿一定期間者，應依下列規定給予特別休
    假：……二、一年以上二年未滿者，七日。……」。
　⑵經查乙○○依上開規定，請求永旺公司給付特別休假5日未休工
    資，固屬有據。惟乙○○主張按月薪15萬5,000元計算該5日工
    資，故永旺公司尚餘差額1萬2,540元未給付云云。經查乙○○
    擔任本部長期間之每月薪資，自107年6月1日起為7萬9,755
    元（如附表六所示），不得加計董事酬勞7萬
　　5,245元，已如前述。則乙○○所得請求永旺公司給付5日特休
    未休工資應為1萬3,293元（計算式：79,755÷30×5＝
　　13,293，元以下四捨五入，如附表三編號㈢所示），而永旺
    公司已給付乙○○該部分工資，為兩造所不爭執，從而乙○○即
    無從再為請求永旺公司給付特別休假未休工資差額。是乙○○
    此部分主張，即屬無據。
  ⒊失業給付24萬7,320元部分：
  ⑴按就業保險之中央主管機關為勞動部（就業保險法第2條前段
    規定參照），保險人為勞工保險局（就業保險法第4條規定
    參照、下稱勞保局），被保險人為就業保險法第5條規定所
    列之受僱勞工。被保險人於非自願離職辦理退保當日前3年
    內，保險年資合計滿1年以上，具有工作能力及繼續工作意
    願，向公立就業服務機構辦理求職登記，自求職登記之日起
    14日內仍無法推介就業或安排職業訓練者，得依就業保險法
    第11條第1項第1款、第25條第1項、第2項規定，向公立就業
    服務機構請求失業給付，並經由該機構轉請勞保局核發失業
    給付。故被保險人依上開規定行使失業給付請求權之義務人
    為勞保局，並非投保單位。投保單位僅於違反就業保險法規
    定未為其所屬勞工辦理投保手續者，始依就業保險法第38條
    第1項後段規定，負有賠償勞工之義務。從而被保險人即勞
    工無從依就業保險法第11條第1項第1款、第25條第1項、第2
    項規定，逕向投保單位即雇主請求失業給付。
　⑵乙○○雖主張：伊向公立就業服務機構請求失業給付時，無法
    提出非自願離職證明，因此無法申請失業給付云云。經查乙
    ○○並未舉證證明永旺公司有何違反就業保險法規定、未為乙
    ○○辦理投保就業保險之情形，則依上說明，乙○○即無從依就
    業保險法第38條第1項後段規定請求永旺公司賠償損害。此
    外乙○○應依就業保險法第11條第1項第1款、第25條第1項、
    第2項規定，向公立就業服務機構請求失業給付，並經由該
    機構轉請勞保局核發失業給付，已如前述。從而永旺公司既
    非失業給付之義務人，則乙○○逕行請求永旺公司給付失業給
    付24萬7,320元，即屬無據。至於所謂短少給付部分，乙○○
    亦無法舉證證明曾依就業保險法規定辦理求職登記，且於14
    日內仍無法推介就業，故其所請，仍屬無據。
  ⒋退休金差額4萬9,818元部分：
    按雇主應為適用勞工退休金條例之勞工，按月提繳退休金，
    儲存於勞保局設立之勞工退休金個人專戶。雇主為勞工負擔
    提繳之退休金，不得低於勞工每月工資6%。勞工退休金條例
    第6條第1項、第14條第1項分別定有明文。經查乙○○主張按
    本部長薪資加計董事酬勞之總和計算月薪，因此自96年1月1
    日起至108年6月21日止，永旺公司應為乙○○提繳退休金總額
    為19萬7,292元，但永旺公司僅提繳退休金14萬7,474元，尚
    不足4萬9,818元云云。惟兩造間僅就乙○○擔任本部長之關係
    為勞動契約，就擔任董事之關係則為委任契約，已如前述，
    故永旺公司依勞工退休金條例規定所應為乙○○提繳之退休金
    ，自應按本部長薪資計算，不得合併董事酬勞而為計算。則
    永旺公司於上開期間所應為乙○○提繳退休金總額為15萬3,22
    4元（如附表五編號㈡A欄所示）。次查永旺公司已提繳退休
    金總額僅為14萬7,474元（如附表五B欄所示），至於自108
    年5月1日起至108年6月21日止應提繳之退休金各為4,812元
    、3,368元，並未經永旺公司提繳，有勞保局「已繳納勞工
    個人專戶明細資料」影本可稽（見原審卷第156頁）。原判
    決誤載永旺公司已提繳9,000元、6,300元部分，實為乙○○所
    自願提撥，亦有上開明細資料可查。從而永旺公司尚應為乙
    ○○提繳退休金5,750元，是乙○○此部分主張，應屬有據。逾
    此部分主張，即不足採。
  ⒌乙○○得否請求永旺公司開立非自願離職證明書？
    按勞動契約終止時，勞工如請求發給服務證明書，雇主或其
    代理人不得拒絕。勞基法第19條定有明文。次按就業保險 
    法第11條第3項規定：「本法所稱非自願離職，指被保險人
    因投保單位關廠、遷廠、休業、解散、破產宣告離職，或因
    勞基法第11條……規定各款情事之一離職。」。是依上開規定
    意旨，勞工即得請求雇主發給註記離職原因為非自願離職之
    服務證明書。經查永旺公司因結束營業，依勞基法第11條第
    1款規定，終止兩造間就乙○○擔任本部長職務之勞動契約，
    已如前述，核與就業保險法第11條第3項規定所稱之非自願
    離職情形相符，乙○○自得依上開規定，請求永旺公司開立非
    自願離職證明書。是乙○○此部分主張，應屬有據。
五、綜上所述，本件乙○○之請求：㈠依勞工退休金條例第12條第1
    項規定，請求永旺公司給付資遣費差額32萬5,002元，並依
    勞工退休金條例第12條第2項規定，加計自系爭勞動契約終
    止後30日之翌日即108年7月22日起至清償日止按法定利率年
    息5%計算之利息，㈡依勞工退休金條例第14條第1項規定，請
    求永旺公司應再提繳退休金5,750元至乙○○之勞工退休金專
    戶，為屬正當，應予准許。逾此部分之請求，為無理由，應
    予駁回。上開應准許部分，原審僅判命永旺公司應給付乙○○
    32萬5,002元本息，尚有未足。乙○○上訴意旨指摘此部分不
    當，聲明廢棄，為有理由，應由本院廢棄改判如主文第二項
    所示。上開不應准許部分，原審判決乙○○敗訴，於法並無不
    合，乙○○就此部分上訴求為增加給付，為無理由，應駁回其
    上訴。永旺公司上訴意旨指摘原判決不當，求予廢棄，為無
    理由，應駁回其上訴。乙○○另於本院追加請求永旺公司應開
    立非自願離職證明書，為有理由，應予准許。乙○○就該部分
    請求並未聲請假執行，則永旺公司聲請供擔保免為假執行，
    即屬無必要，併予敘明。
六、本件事證已臻明確，兩造其餘之攻擊、防禦方法，核與判決
    結果不生影響，毋庸逐一論列，併此敘明。
七、據上論結，本件乙○○上訴為一部有理由，一部無理由。永旺
    公司上訴為無理由。乙○○追加之訴為有理由。依民事訴訟法
    第449條第1項、第450條、第79條，判決如主文。
中　　華　　民　　國　　110 　年　　5 　　月　　25　　日
                勞動法庭
                  審判長法　官  黃嘉烈
                        法　官  高明德
                        法　官  邱  琦
正本係照原本作成。
乙○○不得上訴。
永旺公司如不服本判決，應於收受送達後20日內向本院提出上訴
書狀，其未表明上訴理由者，應於提出上訴後20日內向本院補提
理由書狀（均須按他造當事人之人數附繕本）上訴時應提出委任
律師或具有律師資格之人之委任狀；委任有律師資格者，另應附
具律師資格證書及釋明委任人與受任人有民事訴訟法第466 條之
1第1項但書或第2項所定關係之釋明文書影本。如委任律師提起
上訴者，應一併繳納上訴審裁判費。
中　　華　　民　　國　　110 　年　　5 　　月　　25　　日

                        書記官  廖月女



附表一：原判決主文
編號   一 被告應給付原告32萬5,002元，及自民國108年7月22日起至清償日止，按年息5%計算之利息。  二 原告其餘之訴駁回。  三 訴訟費用由被告負擔3/10，其餘由原告負擔。  四 本判決第一項得假執行；但被告以新台幣32萬5,002元為原告預供擔保，得免為假執行。 
附表二：資遣費
編  號 平均工資 到職日 離職日 服務年資 基數 資遣費 已給付 差額 ㈠乙○○主張 155,000 95/6/21 108/6/21 13年 6 930,000  776,472 ㈡永旺公司抗辯 79,755 95/6/21 99/4/26 3年10月5日 1又133/144 153,418 153,528 0 ㈢本院認定 79,755 95/6/21 108/6/21 13年 6 478,530  325,002 
附表三：特休未休工資
編  號 到職日 離職日 服務年資 起日 迄日 日薪 未休天數 特休未休工資 已給付 差額 ㈠乙○○主張 95/6/21 108/6/21 13年 107/6/21 108/6/20 5,167 5 25,833  12,540 ㈡永旺公司抗辯 95/6/21 108/6/21 13年 107/6/21 108/6/20 2,659 5 13,293 13,293 0 ㈢本院認定 95/6/21 108/6/21 13年 107/6/21 108/6/20 2,659 5 13,293  0 
附表四：失業給付
編  號 當月薪資 期數 應投保薪資 每月應領 總計可領金額 ㈠乙○○主張 155,000 9 45,800 27,480 247,320 ㈡永旺公司抗辯 79,755 0 45,800 27,480 0 ㈢本院認定 79,755 0 45,800 27,480 0 
附表五：永旺公司應為乙○○提繳之退休金明細
編號  起日  迄日  月份數  薪資  應提繳工資  每月應提繳 A 應提繳總額  每月已提繳 B 已提繳總額 C 差額 ㈠ 乙○○主張 96/1/1 96/10/31 10 58,300 60,800 3,648 36,486 3,468 34,680 1,800  97/5/1 98/7/31 15 63,300 63,800 3,828 57,420 3,648 54,720 2,700  99/4/1 99/4/30 1 64,600 66,800 4,008 4,008 3,828 3,828 180  99/6/1 99/6/30 1 80,000 80,200 4,812 4,812 4,008 4,008 804  100/6/1 100/6/30 1 125,000 126,300 7,578 7,578 4,812 4,812 2,766  100/7/1 100/11/3 5 125,000 126,300 7,578 37,890 2,634 13,170 24,720  101/6/1 101/6/30 1 130,000 131,700 7,902 7,902 7,578 7,578 324  101/8/1 101/8/31 1 130,000 131,700 7,902 7,902 7,578 7,578 324  106/6/1 106/7/31 2 150,000 150,000 9,000 18,000 8,550 17,100 900  108/5/1 108/5/31 1 155,000 150,000 9,000 9,000 0 0 9,000  108/6/1 108/6/21 1 155,000 150,000 9,000 6,300 0 0 6,300  總 計      197,292  147,474 49,818 ㈡ 本院認定 96/1/1 96/10/31 10 58,300 60,800 3,648 36,480 3,468 34,680 1,800  97/5/1 98/7/31 15 63,300 63,800 3,828 57,420 3,648 54,720 2,700  99/4/1 99/4/30 1 64,600 66,800 4,008 4,008 3,828 3,828 180  99/6/1 99/6/30 1 64,600 66,800 4,008 4,008 4,008 4,008 0  100/6/1 100/6/30 1 67,178 69,800 4,188 4,188 4,812 4,812 溢繳624  100/7/1 100/11/3 5 67,178 69,800 4,188 20,940 2,634 13,170 7,770  101/6/1 101/6/30 1 68,924 69,800 4,188 4,188 7,578 7,578 溢繳3,390  101/8/1 101/8/31 1 68,924 69,800 4,188 4,188 7,578 7,578 溢繳3,390  106/6/1 106/7/31 2 77,432 80,200 4812 9,624 8,550 17,100 溢繳7,476  108/5/1 108/5/31 1 79,755 80,200 4,812 4,812 0 0 4,812  108/6/1 108/6/21 21/30 79,755 80,200 4,812 3,368 0 0 3,368  總 計      153,224  147,474 5,750 
附表六：永旺公司給付乙○○之明細（見原審調解卷第55頁）
計薪起日 本部長薪資 董事酬勞 總計 95/6/21起 56,800 0 56,800 96/1/1起 58,300 0 58,300 97/5/1起 63,300 0 63,300 99/4/1起 64,600 0 64,600 99/6/1起 64,600 15,400 80,000 100/6/1起 67,178 57,822 125,000 101/6/1起 68,924 61,076 130,000 102/6/1起 70,296 59,704 130,000 103/6/1起 70,296 69,704 140,000 104/6/1起 72,405 67,595 140,000 105/6/1起 75,177 64,823 140,000 106/6/1起 77,432 72,568 150,000 107/6/1起 79,755 75,245 155,000 
附表七：乙○○上訴聲明、追加聲明及答辯聲明
編號   一 上訴聲明： 一、原判決不利於乙○○部分廢棄。 二、永旺公司應再給付乙○○76萬1,148元及自108年7月6日起至清償日止，按年息5％計算之利息。 三、永旺公司應再提撥4萬9,818元至乙○○之勞工退休金專戶。  二 追加聲明：永旺公司應開立非自願離職書予乙○○。  三 答辯聲明：永旺公司之上訴駁回。